最高法院刑事判決                              九十一年度台上字第二四四○號
    上  訴  人
    即 自訴 人  劉 子 鑑
    被      告  甲 ○ ○
                乙 ○ ○
                丁 ○ ○
                丙○○○
右上訴人因自訴被告等偽造文書等罪案件，不服台灣高等法院中華民國八十九年一月
九日第二審判決（八十八年度上訴字第四八○五號，自訴案號：台灣台北地方法院八
十七年度自字第一二四號），提起上訴，本院判決如左：
    主  文
原判決撤銷，發回台灣高等法院。
    理  由
本件原判決以自訴意旨略稱：(一)、被告甲○○於民國（下同）七十二年間提出偽造之
「經濟部商品檢驗局六十七年十一月十六日檢台（六十七）秘室字第一五六四號簡便
行文表」，向商檢局指控自訴人違反紀律。(二)、被告乙○○在七十二年五月十四日，
明知自訴人並無違反紀律事由，竟在人事命令之公文書上，登載自訴人有違反紀律之
不實事項，而核定自訴人記大過一次處分。(三)、被告乙○○另於七十二年十一月二十
九日，亦明知自訴人並無違反紀律事由，而在人事命令之公文書上，登載自訴人有違
反紀律不實事項，再核定自訴人記大過一次處分。(四)被告丁○○、丙○○○共同在商
檢局七十二年十一月二十九日檢台（七二）人字第二八七三一號令，為不實之登載，
核定自訴人記大過一次。因認被告甲○○有犯刑法第二百十六條、第二百十一條之行
使偽造公文書罪嫌，被告丁○○、丙○○○、乙○○等有犯刑法第二百十三條公務員
登載不實罪嫌云云，原審審理結果，認自訴人自訴被告等之犯罪事實，或因追訴權時
效已完成，或案件曾為不起訴處分，違背刑事訴訟法第二百六十條規定再行起訴，因
而維持第一審分別諭知免訴及不受理之判決，駁回上訴人之上訴，固非無見。
第按追訴權因一定時間內不行使而消滅，此觀刑法第八十條之規定甚明，查上訴人主
張伊曾於七十五年及七十八年，分別提起自訴，自訴被告甲○○偽造公文書，如果屬
實，本件追訴權時效是否已完成，不無斟酌之餘地，實情究何？即有究明之必要，原
判決就自訴意旨第(一)(二)項部分遽行判決，已有未洽。次按刑事訴訟法第二百六十條第
一款所謂發見新事實或新證據者，固指於不起訴處分前未經發見，至其後始行發見者
而言，若不起訴處分前，已提出之證據，經檢察官調查斟酌者，即非屬該條款所謂發
見之新證據。易言之，不起訴處分前已提出之證據，若未經檢察官斟酌者，能否逕認
非屬新證據，即饒有研求之餘地。查本件自訴人主張：其自訴第(三)(四)項部分雖經台灣
台北地方法院檢察署於八十六年十一月十七日以八十六年度偵字第二○四一二號不起
訴處分確定在案，然該不起訴處分書，係以被告等涉嫌行使偽造公文書，其時效已完
成，應為不起訴處分等語，並未說明其已審酌本件有關商品檢驗局文書之理由，亦即
未經檢察官調查斟酌云云，實情究何？亦有詳查究明之必要，原判決僅以該部分業經
不起訴處分確定。自訴人提出之證據非屬新證據，遽行判決，即有應調查之證據未依
法調查之違誤。上訴意旨，執以指摘原判決不當，非無理由，應認有撤銷發回更審之
原因。至上訴人自訴被告甲○○、乙○○、丁○○等涉犯刑法第二百十四條使公務員
登載不實罪及刑法第三百十條第一項之誹謗罪部分，基於審判不可分原則，併予發回
，附此敘明。
據上論結，應依刑事訴訟法第三百九十七條、第四百零一條，判決如主文。
中      華      民      國    九十一    年      五      月      二      日
                              最高法院刑事第十一庭
                                  審判長法官  呂  潮  澤
                                        法官  白  文  漳
                                        法官  陳  世  雄
                                        法官  孫  增  同
                                        法官  林  開  任
      右正本證明與原本無異
                                              書  記  官
中      華      民      國    九十一    年      五      月      七      日
